【裁判字號】    89,訴,2386
【裁判日期】    900606
【裁判案由】    違反電子遊戲場業管理條例
【裁判全文】
臺北高等行政法院判決                            八十九年度訴字第二三八六號
                              .
    原      告  甲○○
    被      告  臺北縣政府
    代  表  人  蘇貞昌縣長）.
    訴訟代理人  乙○○
                丙○○
右當事人間因違反電子遊戲場業管理條例事件，原告不服臺灣省政府中華民國八十九
年九月二十日八九府訴一字第一二八三七八號訴願決定，提起行政訴訟。本院判決如
左：
    主  文
訴願決定及原處分均撤銷。
訴訟費用由被告負擔。
    事  實
緣原告領有被告核發之北縣商聯甲字第○九三一三四號營利事業登記證，於台北縣土
城市○○路一○六號經營明屋商行（招牌名稱「明屋便利商店」），經被告所屬聯合
查報小組於民國（下同）八十九年四月六日查獲原告店內擺設彈珠台五台插電營業中
，被告認原告違反電子遊戲場業管理條例第十六規定，乃依同條例第二十八條規定裁
處原告新台幣（下同）十萬元罰鍰，並請其於文到七日內將電子遊戲機搬離。原告不
服，提起訴願，遭決定駁回，遂向本院提起行政訴訟。茲摘敘兩造訴辯意旨如次：
甲、原告方面：
一、聲明：求為判決訴願決定及原處分均撤銷，訴訟費用由被告負擔。
二、陳述：
１、按電子遊戲場業管理條例第十六條，係禁止非電子遊戲場業之其他營利事業，就
    其營業場所，供他人設置電子遊戲機營業。所謂「營業」，依電子遊戲場業管理
    條例第三條規定，係以遊戲機供不特定人益智娛樂而營利收益而言。
２、原告因市場景氣低迷，百業蕭條，所經營之商店亦虧損纍纍，為聚集人潮帶動商
    機，乃與顧客約定，於購買一定金額商品時，免費提供代幣數枚用以操作彈珠台
    ，聊供消遣，代幣用玩後不得另以現金兌換，若倖獲中獎，可以兌換店內商品等
    ，是原告係「無償」提供「特定」機具，供「特定」之顧客操作，該機具於顧客
    指定時始開機，又該機具並無退幣口，顧客無法再以代幣換取現金，故被告並非
    以機具而營利收益，自與電子遊戲場業管理條例第十六條規定不符。
３、系爭遭被告查獲在店內擺置之電玩機台係屬原告所有，惟純粹屬於娛樂性質，並
    非賭博性質，被告所屬聯合查報小組人員未予詳查，被告復未深究，遽引電子遊
    戲場業管理條例第二十八條規定科以罰鍰，難謂適法，應予撤銷。
乙、被告方面：
一、聲明：求為判決駁回原告之訴，訴訟費用由原告負擔。
二、陳述：
１、被告所屬聯合查報小組於八十九年四月六日至台北縣土城市○○路一○六號地址
    ，查獲現場擺設彈珠台五台插電營業且有三位不特定人士正把玩中，原告違規經
    營其營利事業登記證登記範圍外之「電子遊戲場業」業務之事實至為明確，被告
    依電子遊戲場業管理條例處以罰鍰，並非無據。
２、原告陳述：「．．百業蕭條．．所經營之商店亦虧損纍纍，為聚集人潮帶動商機
    ．．，可以兌換店內商品．．提供『特定』機具，供『特定』之顧客操作，．．
    無退幣口，無法再以代幣換取現金，．．」云云。查被告所屬聯合查報小組於稽
    查該商號時現場有三位消費者把玩，被告稽查人員即依現場經營型態製作紀錄表
    ，原告親閱確認無訛後，各簽名並按捺指印於上，違規事實至為明確，故原告所
    陳係擬脫罪而為虛偽狡辯之詞。
３、本件依照被告現場稽查之紀錄表記載，並無敘明系爭擺置原告店內之電玩機台究
    係屬於原告所有，抑或他人寄放，原處分係以原告為非電子遊戲場業之其他營利
    事業負責人，就其營業場所供他人設置電子遊戲機營業，違反電子遊戲場業管理
    條例第十六條規定，而依同條例第二十八條規定裁處罰鍰十萬元。惟系爭查獲之
    電玩機台，據原告稱既屬於其所有，則本件原告違章事實，應適用法條為電子遊
    戲場業管理條例第十五條，原處分適用法律顯有違誤，被告擬撤銷原處分而另為
    適法處分，惟因系爭事件業經臺灣省政府駁回原告之訴願，為對該訴願決定表示
    尊重，本件應俟鈞院作成判決後，再依判決意旨另為適法處分。
    理  由
一、本件原告領有被告核發之北縣商聯甲字第○九三一三四號營利事業登記證，於台
    北縣土城市○○路一○六號經營明屋商行（招牌名稱「明屋便利商店」），其營
    業項目為：「１、五金零售業。２、家庭日常用品零售業（食品除外）。３、書
    籍文具零售業。４、玩具娛樂用品零售業（賭博性色情性電動玩具除外）（玩具
    槍除外）（現場不供遊樂）。」，經被告所屬聯合查報小組於八十九年四月六日
    查獲原告店內擺設彈珠台五台插電營業，供三位不特定人士把玩中，有原告營利
    事業登記證、被告所屬聯合查報小組稽查電子遊戲場業紀錄表影本附於本院卷及
    原處分卷可稽，自堪信為真實。原告訴稱其係無償提供特定機具，供特定顧客操
    作，且店內擺置之電玩機台純屬娛樂性質，非賭博性質云云。查原告店內擺設彈
    珠台五台插電營業，供三位不特定人士把玩之事實，經被告所屬聯合查報小組於
    八十九年四月六日查獲，原告並於「台北縣政府聯合查報小組稽查電子遊戲場業
    紀錄表」上簽名捺印無訛，其違規事證已臻明確，矧電子遊戲場業管理條例第三
    條、第四條第二項係規定：「本條例所稱電子遊戲場業，指設置電子遊戲機供不
    特定人益智娛樂之營利事業。」、「電子遊戲機不得有賭博或妨害風化之設計及
    裝置。」，因此，賭博或妨害風化之電子遊戲機固屬不得申設，縱擺置之電玩機
    台為娛樂性質，亦需經主管機關許可設立登記後始得經營，是原告所訴各節，仍
    無法解免其責。
二、綜上，被告認定原告違規事證明確，固非無見。惟電子遊戲場業管理條例第十五
    條、第十六條乃分別規定：「未依本條例規定辦理營利事業登記者，不得經營電
    子遊戲場業。」、「非電子遊戲場業之其他營利事業，不得就其營業場所，供他
    人設置電子遊戲機營業。」，從而，電子遊戲機為他人所有者，固屬電子遊戲場
    業管理條例第十六條之規範範疇，而電子遊戲機為營利事業自身所有者，則為同
    條例第十五條所規範。本件原處分固以原告為非電子遊戲場業之其他營利事業，
    就其營業場所供他人設置電子遊戲機營業，違反電子遊戲場業管理條例第十六條
    規定，而依同條例第二十八條規定裁處十萬元罰鍰，並請其於文到七日內將電子
    遊戲機搬離。然系爭被查獲之電子遊戲機，據原告稱為其所有，被告對此亦不爭
    執，則本件原告違章事實，應適用電子遊戲場業管理條例第十五條，而非同條例
    第十六條規定，原處分適用法律顯有錯誤，訴願決定未察及此，遞予維持，亦有
    可議。原告起訴意旨指摘原處分違誤，難謂全無理由，應將訴願決定及原處分均
    予撤銷，以昭折服。
據上論結，本件原告之訴為有理由，爰依行政訴訟法第九十八條第三項前段，判決如
主文。
中    華    民    國      九十      年      六      月        六        日
                             臺 北 高 等 行 政 法 院  第 三 庭
                                         審 判 長 法  官  徐瑞晃
                                                  法  官  李得灶
                                                  法  官  曹瑞卿
右為正本係照原本作成。
如不服本判決，應於送達後二十日內，向本院提出上訴狀並表明上訴理由，如於本判
決宣示後送達前提起上訴者，應於判決送達後二十日內補提上訴理由書（須按他造人
數附繕本）。
中    華    民    國      九十      年      六      月        六        日
                                                  書記官  方偉皓


司法院資訊處製作；財團法人民間司法改革基金會備份。
